臺灣高等法院刑事判決　　　　　　　　　　　　　九十二年度交上易字第四四五號
　　上　訴　人
　　即　被　告　乙○○
　　輔　佐　人　甲○○
右上訴人因過失傷害案件，不服臺灣板橋地方法院九十二年度交易字第三五二號，中
華民國九十二年七月二十五日第一審判決（起訴案號：臺灣板橋地方法院檢察署九十
二年度調偵字第五四號），提起上訴，本院判決如左：
    主  文
原判決撤銷。
乙○○因業務上之過失傷害人，處拘役肆拾日；如易科罰金，以佰元折算壹日。
    事  實
一、乙○○係營業曳引車之司機，為從事駕駛業務之人，於民國九十年十一月二十四
    日上午十一時許，駕駛車牌ＧＷ─三七六號營業曳引車，沿臺北縣鶯歌鎮○○○
    路樹林往鶯歌之方向行駛，行經臺北縣鶯歌鎮○○○路鶯歌幹第四十六號電線桿
    前，應注意汽車行駛時，駕駛人應注意車前狀況及兩車併行之間隔，並隨時採取
    必要之安全措施，依當時情形，並無不能注意情事，竟疏未注意，於路面勉強可
    供一部曳引車通過，且路肩前方又有電線桿妨礙行逕之情形下，仍貿然超越同向
    ，在右前方由丙○○所騎乘之車牌ＥＣＳ─四一０號輕機車，致丙○○所騎乘之
    上開輕機車為了閃躲及因路肩上有碎石而打滑，丙○○因而人車倒地，遭曳引車
    右後車輪輾壓，受有骨盆骨折、左下肢麻痺疑似神經傷害之傷害。乙○○於肇事
    後，犯罪未被發覺前，當場向前往現場處理之警員承認肇事，自首而接受裁判。
二、案經丙○○訴由臺北縣政府警察局三峽分局報告臺灣板橋地方法院檢察署檢察官
    偵查起訴。
    理  由
一、訊據上訴人即被告乙○○對有於右揭時地，駕駛上開營業曳引車與告訴人丙○○
    所騎乘之上開輕機車發生交通事故，致告訴人受傷之事實固坦承不諱，惟矢口否
    認有業務過失傷害之犯行，辯稱：伊之車子並未刮到告訴人，是告訴人自己滑倒
    才碰到伊的輪胎，告訴人之機車如果是處於停止狀態，怎可能滑倒？況且告訴人
    也承認是自己滑倒的，伊車子已經緊靠中間分隔線，如果超過會與對向車相撞；
    當時車速只有三十幾公里，是依規定的速度行駛，並未超速，告訴人倒向伊的輪
    胎時，伊即刻停車，已盡最大注意前後左右的狀況，是告訴人違規行駛於內側快
    車道上，自己煞車滑倒受傷，伊並無過失云云。
二、經查，被告所駕之上開曳引車，於右揭時地超越右前方告訴人所騎乘之機車時，
    發生告訴人人車倒地致生傷害等之事實，除為被告所不否認外，復據告訴人丙○
    ○於警詢時、檢察官偵查中及原審審理時指述歷歷，並有採證照片十張、道路交
    通事故調查報告表二紙、財團法人恩主公醫院甲種診斷證明書、三軍總醫院診斷
    證明書二紙附卷可稽。核與路過該處之證人潘威宏證述之情節相符。依道路交通
    事故調查報告表暨現場圖及現場照片所示，肇事地點為雙向單線車道，曳引車之
    車體龐大，行駛其間，幾已佔滿車道，可供機車行駛之空間不多，被告既供稱其
    係自右前方行駛之機車旁緩慢駛過，則其對該處道路狹窄、右前方有機車騎士行
    駛中之車前狀況及可能發生之危險，自屬明知、可預見，並有特加留意及避免發
    生危險之注意義務，未免超越機車時造成危險，其應待機車暫停路邊或俟機車駛
    至較寬之路段時，始得超越機車行駛；依現場圖所示，自道路邊線斜向路肩，留
    有二．九公尺之機車煞車痕，其前並立有一電線桿，顯然告訴人之機車係因被告
    所駕之曳引車自後超越，致告訴人之機車有煞車並避向路肩之動作，又因前有電
    線桿及地上有碎石，機車因而打滑，終致告訴人人車倒地，遭被告所駕之車右後
    輪輾壓而受傷。該事故之發生，被告有未盡注意車前狀況、兩車併行間隔及隨時
    採取必要安全措施之義務甚明。又肇事地段為雙向單線車道，並無快慢車道之分
    ，被告辯稱告訴人係違規行駛於快車道，不足為採。惟告訴人行經該處，見後面
    有大車駛近，未儘速因應，注意保持兩車之併行間隔，亦有過失。本件經送請臺
    灣省臺北縣區車輛行車事故鑑定委員會鑑定及臺灣省車輛行車事故覆議鑑定委員
    會覆議結果，均同認乙○○駕駛之車與丙○○所騎之車互未保持行車安全間隔同
    為肇事原因，有鑑定意見書一份及覆議函一紙在卷可稽；告訴人丙○○雖亦有未
    保持行車安全間隔之疏失，惟其之過失，並不影響被告業務過失傷害之罪責。又
    被害人丙○○確因本件車禍受傷，亦有上開診斷證明書在卷可憑。
三、按汽車行駛時，駕駛人應注意車前狀況及兩車併行之間隔，並隨時採取必要之安
    全措施，道路交通安全規則第九十四條第三項定有明文。查被告於右揭時地駕駛
    上開營業曳引車，應注意遵守上開規定，且按當時情形，並無不能注意之情事，
    竟疏未注意而肇事，致被害人丙○○受傷，為有過失。被告之過失與被害人丙○
    ○之受傷間復有相當因果關係，應屬灼然。其業務過失傷害之犯行，洵堪認定，
    應依法論科。
四、核被告係營業曳引車司機，為從事駕駛業務之人，所為係犯刑法第二百八十四條
    第二項前段（起訴書漏載前段）之業務過失傷害罪。被告於肇事後，犯罪未被發
    覺前，當場向前往現場處理之警員承認肇事等情，有臺北縣政府警察局三峽分局
    鶯歌分駐所自首調查表在卷足憑，被告對於未發覺之罪自首而受裁判，應依刑法
    第六十二條前段之規定減輕其刑。
五、原審認被告所犯事證明確，予以論罪科刑，固非無見；惟查：本件車禍係因被告
    駕車未盡應注意車前狀況及兩車併行之間隔，並隨時採取必要之安全措施之義務
    ，未待機車暫停路邊或俟機車駛至較寬之路段，冒然超越告訴人所騎乘之機車，
    致告訴人之機車有煞車並避向路肩之動作，又因前有電線桿及地上有碎石，機車
    因而打滑，終致告訴人人車倒地，遭被告所駕之車右後輪輾壓而受傷，已如前所
    述。按被告所駕之車，其車旁護欄凹縮於輪胎有六至十公分，依現場圖所示，告
    訴人之機車已斜向路肩煞車，曳引車在車道內行駛，機車左後方向燈應不致撞及
    被告所駕曳引車之車旁護欄；告訴人於事故發生後之警訊筆錄亦指稱「我騎到邊
    線外慢慢騎讓他先通過，我前方有一電線桿，我便煞車慢行，地上有碎石塊，我
    不慎滑倒，下半身被車輾到」，雖告訴人其後於檢察官訊問時指稱「砂石車（曳
    引車）旁之鐵架碰到我機車左側之面板，擦到後我跌倒被砂石車（曳引車）後面
    撞到」，於原審時復指稱「被告砂石車（曳引車）的右邊中間護欄擦撞到我機車
    左後方向燈塑膠殼」，惟該指述與事實尚有不符，應以其於警訊時之所指為正確
    。原審認被告所駕之曳引車右側中間護欄撞及告訴人所騎之機車左後方向燈附近
    之塑膠殼，尚有未洽。被告以並無過失提起上訴，雖無理由，然原判決既有上揭
    不當之處，應由本院撤銷改判。爰審酌被告並無前科，有本院被告全國前案紀錄
    表各一份在卷足憑，其因一時疏忽，致告訴人丙○○受有上開傷害，被告之過失
    程度、所生之危害、肇事後自首之態度及被告尚未與告訴人達成民事和解並賠償
    損失等一切情狀，量處拘役四十日，並諭知易科罰金之折算標準。
據上論斷，應依刑事訴訟法第三百六十九條前段、第三百六十四條、第二百九十九條
第一項前段、刑法第二百八十四條第二項前段、第六十二條前段、第四十一條第一項
前段、罰金罰鍰提高標準條例第一條前段、第二條，判決如主文。
本案經檢察官李良忠到庭執行職務。
中　　　華　　　民　　　國　　九十三　　年　　　二　　　月　　 十七 　　日
                              臺灣高等法院交通法庭
                                  審判長法  官  葉　騰　瑞
                                        法  官  莊　明　彰
                                        法  官  劉　壽　嵩
右正本證明與原本無異。
不得上訴。
                                        書記官  廖　婷　璇
中　　　華　　　民　　　國　　九十三　　年　　　二　　　月　　 十七 　　日
附錄：本判決論罪科刑法條全文
刑法第二百八十四條（過失傷害罪）
因過失傷害人者，處六月以下有期徒刑、拘役或五百元以下罰金，致重傷者，處一年
以下有期徒刑、拘役或五百元以下罰金。
從事業務之人，因業務上之過失傷害人者，處一年以下有期徒刑、拘役或一千元以下
罰金，致重傷者，處三年以下有期徒刑、拘役或二千元以下罰金。
